【裁判字號】    88,交上易,2240
【裁判日期】    890330
【裁判案由】    過失傷害
【裁判全文】
臺灣高等法院臺中分院刑事判決                八十八年度交上易字第二二四○號
    上  訴  人  臺灣彰化地方法院檢察署檢察官
    被      告  乙○○
右上訴人因被告過失傷害案件，不服臺灣彰化地方法院八十七年度交易字第一○八號
中華民國八十八年七月七日第一審判決（起訴案號：臺灣彰化地方法院檢察署八十七
年度偵字第五五六一號），提起上訴，本院判決如左：
      主  文
原判決撤銷。
乙○○從事業務之人，因業務上之過失傷害人，處拘役伍拾日，如易科罰金，以參佰
元折算壹日。
      事  實
一、乙○○以駕駛小貨車賣菜維生，駕駛為其附隨業務，於民國八十七年二月十一日
    上午八時許，駕駛車號ＰＦ－六三二六號自用小貨車，自外欲進入彰化縣溪湖鎮
    果菜市場大門內時，應注意汽車行駛時，駕駛人應注意車前狀況，並隨時採取必
    要之安全措施，且依當時情形，路面無缺陷，道路無障礙物，視距良好，並無不
    能注意之情形，竟疏於注意車前狀況，以致撞擊在果菜市場內大門附近賣菜之甲
    ○○之背部，致甲○○受有腰部挫傷、腰腿痛之傷害。
二、案經甲○○訴請台灣彰化地方法院檢察署檢察官偵查起訴。
      理  由
一、訊據被告乙○○雖坦承於右揭時地駕駛向案外人陳釵借得之車牌號碼ＰＦ─六三
    二六號自用小貨車行至該處之事實，惟矢口否認業務過失傷害犯行，辯稱：當日
    伊駕駛向案外人陳釵借得之車牌號碼ＰＦ─六三二六號自用小貨車行至該處，並
    未撞到告訴人甲○○，告訴人說是前行撞到她，而証人丁○說是倒車撞到告訴人
    ，所稱不一致，且告訴人如有撞到告訴人，告訴人焉有一個多月後再去看病之理
    ，本件係告訴人誣陷伊云云。惟查右揭事實，已據告訴人指述綦詳，並經証人丁
    ○証述屬實，復有驗傷診斷書一件附卷可稽（見偵查卷第四頁）。經查，告訴人
    係因腰挫傷、腰腿痛，於八十七年三月二十八日至楊同榮診所治療，有告訴人所
    提診斷証明書在卷可稽。又經原審向楊同榮診所函詢，告訴人係於八十七年三月
    二十八日至該院初診，主訴於八十七年二月十一日受傷，經Ｘ光顯示，有第四腰
    椎滑脫，第十二胸椎輕度壓迫性骨折等傷害，有楊同榮診所負責人楊同榮出具之
    書函附卷可稽（見原審卷第四四頁）。又告訴人亦指稱事後曾至國術館醫治，並
    提出廣成堂國術館之收據一紙（參八十七年度交附民字第六七號卷），該收據係
    記載告訴人甲○○因患腰椎骨受傷於八十七年二月二十八日起至同年三月二十五
    日止曾施以矯正治療，告訴人雖於八十七年二月十一日至同年月二十八日之十七
    日間並無就醫之情形。然本件被告當時係駕駛自用小貨車欲進入彰化縣溪湖鎮果
    菜市場大門內時，不慎撞及告訴人，依常情果菜市場當時係人車出入頻繁之時間
    ，進入大門之車輛，均會減速慢行進入，是本件被告緩慢進入時，不慎輕微撞及
    告訴人，因告訴人當場未覺大礙，故未即時就醫，事後發覺受有傷害，始就診治
    療，亦與常情無違。且告訴人至楊同榮診所治療時，已向楊同榮醫師主訴於八十
    七年二月十一日受傷，並於偵查中指稱當時被告係駕駛向朋友所借的自用小貨車
    撞到伊，告訴人若無遭被告撞及，告訴人焉能記得何日被撞，及被告係駕駛向朋
    友所借的自用小貨車，並與被告供稱當天係駕駛向朋友所借的自用小貨車之情節
    相符。次查証人丁○雖於原審證稱當時被告係倒車進入市場，撞到告訴人甲○○
    ，當時甲○○就蹲下來，後來被告將車子開走等語。然証人丁○於偵查中證稱被
    告係由後追撞告訴人，與告訴人所述相符，而於本院訊問時已陳稱係被告以貨車
    之前面保險桿撞到告訴人之背後，其所述前後雖有不同，但供述被告有撞到告訴
    人則屬一致，是尚不得以証人丁○之供述與告訴人之供述不一致，即認為無此車
    禍發生。再查經原審傳訊在該果菜市場任職，擔任市場管理員之謝東揚結稱，當
    時告訴人並未向管理員申告發生車禍之事故，且亦未聽聞前開車禍事故，係事後
    方聽說等語。復經原審傳訊告訴人指稱曾告知車禍事故之於果菜市場擔任業務員
    之楊健毅結稱，告訴人曾有一次告知被撞之事，然因非其業務，故告知應向經理
    反應，至時間、日期均已忘記等語。參以告訴人於本件車禍發生後曾向彰化縣溪
    湖鎮調解委員會聲請調解，告訴人指稱被告於調解中曾向告訴人表示叫其提出醫
    療收據願意給付，並記載於調解不成立證明書上，此有調解不成立證明書一件附
    卷可稽（見原審卷第四八頁）復為被告所承認。雖被告事後於本院訊問時辯稱當
    時在調解時，有人告訴伊告訴人常亂告，叫我花錢消災三、五千元給她把她打發
    掉就好了云云。惟被告若未撞到告訴人，被告焉有願意賠償之理。綜上所述，被
    告有撞傷告訴人，已甚為明顯。按汽車行駛時，駕駛人應注意車前狀況，並隨時
    採取必要之安全措施，道路交通安全規則第九十四條第三項定有明文。被告駕車
    自應注意上述道路交通安全規則之規定，且依其狀況，又非不能注意，竟疏不注
    意為之，以致肇事，致告訴人受傷，被告顯有過失。被告上開所辯，顯係事後卸
    責之詞，核無可採。被告過失行為與告訴人之所受傷害間，具有相當因果關係，
    其犯行已可認定。
二、查被告係以駕駛小貨車賣菜維生，駕駛為其附隨業務，為從事業務之人。核其所
    為係犯刑法第二百八十四條第二項前段之業務過失傷害罪。原審未予詳查遽為被
    告無罪之判決，自有未合，檢察官上訴指摘原判決不當，為有理由，應由本院將
    原判決撤銷予以改判。爰審酌被告過失程度、告訴人所受傷害，被告肇事後迄未
    與告訴人達成和解等一切情狀，量處拘役五十日，並諭知易科罰金之折算標準。
三、據上論斷，應依刑事訴訟法第三百六十九條第一項前段、第三百六十四條、第二
    百九十九條第一項前段，刑法第二百八十四條第二項前段、第四十一條，罰金罰
    鍰提高標準條例第一條前段、第二條前段，判決如主文。
本案經檢察官丙○○到庭執行職務。
中      華      民      國    八十九    年      三月     三十     日
                                  臺灣高等法院臺中分院刑事第七庭
                                        審判長法  官  劉  連  星
                                              法  官  江  錫  麟
                                              法  官  林  秋  華
右正本證明與原本無異。
不得上訴。
                                              書記官  阮  正  枝
中      華      民      國    八十九     年      四       月     一     日
附錄法條
刑法第二百八十四條
因過失傷害人者，處六月以下有期徒刑、拘役或五百元以下罰金。致重傷者，處一年
以下有期徒刑、拘役或五百元下罰金。
從事業務之人，因業務上之過失傷害人者，處一年以下有期徒刑、拘役或一千元以下
罰金。致重傷者，處三年以下有期徒刑、拘役或二千元以下罰金。
                                                                        Ｆ


司法院資訊處製作；財團法人民間司法改革基金會備份。
